臺灣臺南地方法院刑事判決
111年度易字第352號
公  訴  人  臺灣臺南地方檢察署檢察官
被      告  李秀蓮


            周譚玉嫈女  (民國00年00月00日生)




上列被告因侮辱案件，經檢察官提起公訴（111年度偵字第776號
），本院判決如下：
    主  文
李秀蓮犯公然侮辱罪，處拘役貳拾日，如易科罰金，以新臺幣1
仟元折算1日。
周譚玉嫈犯公然侮辱罪，處拘役拾伍日，如易科罰金，以新臺幣
1仟元折算1日。
    事  實
一、李秀蓮於民國110年11月24日17時10分，因故在臺南市○○區○
    ○000○0號住處外，與周譚玉嫈發生爭執（李秀蓮、周譚玉嫈
    2人所涉傷害部分，均另由檢察官為不起訴處分），雙方因
    此心生不滿，嗣於翌（25）日9時11分許，李秀蓮在臺南市○
    ○區○○里000號對面之早餐店前，再度與周譚玉嫈及其配偶周
    清凉（檢察官誤繕為周清涼）發生口角爭執，渠等一言不合
    ，李秀蓮、周譚玉嫈竟各自基於公然侮辱之犯意，在上址不
    特定人得以共見共聞之早餐店前，李秀蓮辱罵周清凉：「幹
    你祖嬤」、「這就是男人裡面你最沒用」、「這個最沒有用
    的男人」等語，足生貶損周清凉於社會上人格尊嚴及社會評
    價；周譚玉嫈則辱罵李秀蓮：「龜兒子」、「臭俗辣」等語
    ，足生貶損李秀蓮於社會上人格尊嚴及社會評價。
二、案經周清凉、李秀蓮訴由臺南市政府警察局善化分局報請臺
    灣臺南地方檢察署檢察官偵查起訴。
    理  由
一、訊問被告周譚玉嫈對上開犯罪事實均坦承不諱；又訊問被告
    李秀蓮則矢口否認有何侮辱告訴人之犯行，辯稱：我從來沒
    有跟告訴人周清凉打過招呼，我也沒有罵他云云。經查：
  ㈠上開關於被告周譚玉嫈犯罪事實部分，業據被告周譚玉嫈坦
    承不諱（見警卷第25-33頁，偵卷第49-53頁，本院卷第43-4
    9頁、第83頁)，核與告訴人李秀蓮指訴（見警卷第3-9頁、
    第11-17頁，偵卷第49-53頁）相符，亦與證人石鉗桃於警詢
    中之證述(見警卷第51-53頁)相吻合。此外，有本院111年5
    月24日勘驗筆錄（見本院卷第77-79頁）可稽，復有錄音光
    碟暨譯文1份（見警卷第55-57頁）、被告（周譚玉嫈）111
    年2月10日所呈之隨身碟暨臺灣臺南地方檢察署111年2月20
    日勘驗筆錄1份（見偵卷第79-81頁）可證，被告周譚玉嫈自
    白足堪認定。
　㈡被告李秀蓮固否認當天有遇見告訴人周清凉，然被告卻又辯
    稱「我絕對沒有這樣罵告訴人周清凉答，這是台語的比喻」
    、「我根本沒講什麼，而且我跟對方面對面沒有旁人」（見
    本院卷第83頁、85頁）云云。既然被告李秀蓮當天未遇見告
    訴人周清凉，何以會跟告訴人「（跟對方）面對面」呢？又
    何以會辯稱伊所說是「台語的比喻」，被告所辯豈非矛盾！
    被告李秀蓮所為犯行，除業經告訴人指述綦詳（見警卷第39
    -43頁、第45-49頁，偵卷第49-53頁）外，同時證人石鉗桃
    於警詢中亦證述「（於9時11分許，周譚玉嫈與她的先生有
    至早餐店找李秀蓮，並且發生爭吵，爭吵內容為何？當時現
    場狀況如何？)店員是有跟我說，那一天他們沒有進到店裡
    面，都是在店外面爭吵，爭吵内容沒注意到。」等語(見警
    卷第51-53頁)，益徵被告李秀蓮確有於110年11月25日19時1
    1分許與告訴人有發生爭吵無誤。再經本院勘驗錄音光碟，
    核與臺灣臺南地方檢察署111年2月20日勘驗筆錄1份（見偵
    卷第79-81頁）及錄音光碟暨譯文（見警卷第55-57頁）相同
    ，被告李秀蓮確實有辱罵「李秀蓮：幹妳祖嬤。你在講三小
    。(00：43)。周清凉：你在駡一次。李秀蓮：幹你祖嬤。再
    錄阿。再錄阿。」、「李秀蓮：這就是男人裡面你最沒用。
    。(02：30) 」、「李秀蓮:這種最沒有用的男人。(04：03)
     」等語（見本院卷第77頁、78頁、79頁），足證被告李秀
    蓮所辯顯與事實不符，不足採信。
　㈢按刑法第309條所稱侮辱，係指侮弄辱罵。亦即凡於不特定人
    或多數人，得以共見或共聞之狀態，以粗鄙之言語、舉動、
    文字、圖畫為侮弄辱罵，或為其他輕蔑人格之一切行為，對
    他人為有害於感情、名譽之輕蔑表示，足使他人在精神上、
    心理上，感受到難堪或不快之虞者，即屬之。查被告二人分
    別罵「幹你祖嬤」、「這就是男人裡面你最沒用」、「這個
    最沒有用的男人」、「龜兒子」、「臭俗辣」等語之場所係
    於市區道路上早餐店門前，為不特定人、多數人得共見共聞
    之場所，符合「公然」之要件無疑；復因被告二人對告訴人
    口出上開辱罵之語，依一般社會通念及通常之語意，顯均係
    針對告訴人人格之輕蔑、不屑之辱詞，並帶有嘲諷而足以令
    人感到難堪、不快，足以毀損告訴人名譽，進而貶損遭被告
    謾罵之告訴人之人格尊嚴及社會評價，自難以無辱罵之意作
    為搪塞。
  ㈣綜上，被告周譚玉嫈對上開犯行已坦承不諱，而被告李秀蓮
    所辯無非事後畏罪卸責之詞，顯無足採信。本件事證已臻明
    確，被告二人犯犯足堪認定，應依法論科。
二、論罪科刑：
  ㈠核被告二人所為，均係犯刑法第309條第1項公然侮辱罪。按
    刑事法上所稱之接續犯，係指行為人之數行為，於同一時、
    地或密切接近之時、地實行，侵害同一之法益，因各行為之
    獨立性極為薄弱，依一般社會健全觀念，認為在時間差距上
    實難以強行分開，而以視為數個舉動之接續施行，合為包括
    之一行為予以刑法評價，較為合理之情形。反之，如數行為
    之時間差距，既清楚可分，且各行為之獨立性亦強，即非可
    認為接續犯，而應以數罪併罰論擬之（最高法院104年度台
    上字第2950號判決參照）。被告李秀蓮先後以「幹你祖嬤」
    、「這就是男人裡面你最沒用」、「這個最沒有用的男人」
    ；被告周譚玉嫈先後以「龜兒子」、「臭俗辣」之語侮辱告
    訴人之犯行，時間相隔均甚接近，顯均係於密接時、地，以
    相同方法為之，且持續侵害同一法益，均應認成立一接續犯
    較合理，分別僅成立一公然侮辱罪，併予敘明。
　㈡爰審酌被告與告訴人間早有閒隙，僅因細故即發生爭吵，不
    思以理性方法，溝通解決，竟於公開之場所以不當言語辱罵
    告訴人，戕害告訴人名譽，惟被告周譚玉嫈已坦承犯行，被
    告李秀蓮犯後則飾詞否認犯行，難認被告李秀蓮犯後態度良
    好；且被告二人迄今未能與告訴人達成和解獲得告訴人諒解
    ，並參酌其二人犯罪動機、目的、手段，李秀蓮係空大肄業
    之教育程度、與大哥同住，以做手工香皂、包粽子為業；被
    告周譚玉嫈係高中肄業之教育程度、與先生同住，工作是賣
    麵等一切情狀，分別量處如主文所示之刑，並均諭知易科罰
    金之折算標準，以資懲儆。
據上論斷，應依刑事訴訟法第299條第1項前段，判決如主文。
本案經檢察官彭盛智提起公訴，檢察官董和平到庭執行職務。

中　　華　　民　　國　　111 　年　　 6　　月　　7 　　日
　　　　　　　　　刑事第二庭    法　官　彭喜有
以上正本證明與原本無異
如不服本判決應於收受本判後20日內向本院提出上訴書狀，並應
敘述具體理由。其未敘述上訴理由者，應於上訴期間屆滿後20日
內向本院補提理由書狀（均須按他造當事人之人數附繕本）「切
勿逕送上級法院」。
  　　　　　　　　　　　　　　　書記官　楊玉寧
中　　華　　民　　國　　111 　年　　 6　　月　　7 　　日
附錄本案論罪科刑法條全文
刑法第309條：
公然侮辱人者，處拘役或 9 千元以下罰金。
以強暴犯前項之罪者，處 1 年以下有期徒刑、拘役或 1 萬 5
千元以下罰金。